臺灣基隆地方法院民事判決
109年度訴字第607號
原      告  陳美連  
被      告  朱揚華  
上列當事人間清償債務事件，本院於民國109年12月16日言詞辯
論終結，判決如下：
    主  文
被告應給付原告新臺幣參拾參萬元。
原告其餘之訴駁回。
訴訟費用由被告負擔百分之四十二，餘由原告負擔。
本判決原告勝訴部分得假執行，但被告如以新臺幣參拾參萬元為
原告預供擔保，得免為假執行。　　　　
    事實及理由
壹、程序部分
    按債務人對於支付命令之全部或一部，得於送達後20日之不
    變期間內，不附理由向發命令之法院提出異議。債務人對於
    支付命令於法定期間合法提出異議者，支付命令於異議範圍
    內失其效力，以債權人支付命令之聲請，視為起訴或聲請調
    解，民事訴訟法第516條第1項、第519條第1項定有明文。本
    件原告聲請本院對於被告發支付命令，請求被告給付新臺幣
    (下同)729,000元及利息，經本院於民國109年9月11日核發1
    09年度司促字第7446號支付命令，被告於法定期間內具狀提
    出異議，有本院前揭支付命令、送達證書及被告民事異議狀
    在卷可憑，依前揭規定，本院上開支付命令失其效力，應以
    原告支付命令之聲請，視為起訴。
貳、實體部分
一、原告起訴主張：
    被告分別於109年3月16日、同年4月23日各向原告借款300萬
    元、360萬元，合計660萬元，並約定清償期各為110年4月11
    日、同年5月24日，按年息百分之36計付利息，按月計付，
    並簽訂「投資協議書」為憑，及由被告開立本票2紙交付予
    原告。詎被告自109年7月起即未再給付原告利息，而被告辯
    稱兩造係合資投資「賴瑋智」，並非事實。為此提起本件訴
    訟，依消費借貸之法律關係，請求被告給付109年7月至12月
    之利息，合計為792,000元。並聲明：㈠被告應給付原告792,
    000元及自支付命令送達翌日起至清償日止，按年息百分之5
    計算之利息。㈡訴訟費用由被告負擔。
二、被告抗辯略以：
　　本件是投資，有賺錢時才分給原告。被告與「賴瑋智」合資
    租賃車行，但賴瑋智沒給被告錢，被告從中也沒有獲利等語
    。
三、本院之判斷：
    原告主張兩造簽立「投資協議書」，及被告有收到原告交付
    之300萬元、360萬元等情，為被告所無無爭執，惟原告主張
    兩造間係成立消費借貸契約，則為被告所否認，並以上開情
    詞置辯。是本件應審酌：原告主張兩造間成立660萬元之消
    費借貸契約，是否可採；原告請求被告給付109年10至12月
    份之利息792,000元，有無理由。茲分述如下：
  ㈠經查，原告提出被告所不爭執其真正之109年3月16日投資協
    議書、109年4月23日投資協議書為證（下合稱系爭投資協議
    書）。109年3月16日投資協議書內載：「朱揚華先生（甲方
    ）向陳美連女士（乙方）調款新台幣參佰萬整，以下為雙方
    協議相關事項：一、甲方向乙方調款新台幣參佰萬元整，經
    雙方協議甲方需支付乙方每月新台幣9萬整紅利金，訂於每
    月11日付乙方紅利金新台幣9萬元整…。二、甲、乙雙方協議
    調款日期於109年3月11日起至到期日110年4月12日為期1年
    乙方不得違約，甲方應歸還乙方本金新台幣參佰萬元整，甲
    方不得異議。…」等語。109年4月23日投資協議書內載：「
    朱揚華先生（甲方）向陳美連女士（乙方）調款新台幣參佰
    陸拾萬元整，以下為雙方協議相關事項：一、甲方向乙方調
    款新台幣參佰陸拾萬元整，經雙方協議甲方需支付乙方每月
    新台幣拾萬捌仟元整紅利金，訂於每月23日付乙方紅利金新
    臺幣十萬捌仟元整…。二、甲、乙雙方協議調款日期於109年
    4月23日起至到期日110年5月24日為期1年乙方不得違約，甲
    方應歸還乙方本金新台幣參佰陸拾萬元整，甲方不得異議。
    …」等語。
　㈡被告雖辯稱：系爭投資協議書已載明為「投資協議書」，且
    原告係當面將錢交給「賴瑋智」，被告持有「賴瑋智」簽發
    之本票，兩造間並非消費借貸云云。按解釋意思表示，應探
    求當事人之真意，不得拘泥於所用之辭句。民法第98條定有
    明文。次按稱消費借貸者，謂當事人一方移轉金錢或其他代
    替物之所有權於他方，而約定他方以種類、品質、數量相同
    之物返還之契約民法第474條第1項亦有明文。觀之系爭投資
    協議書雖名稱為「投資協議書」，約定被告應給付原告「紅
    利金」，惟查，系爭投資協議書記載被告向原告「調款」，
    且約定「調款期間」為「109年3月11日至110年4月12日」、
    「110年4月23日至110年5月24日」，期滿被告應返還本金全
    額，又系爭投資協議書並未記載所謂「投資」之事業或標的
    ，依其約定內容，對於原告而言，並無投資標的，原告亦無
    承擔任何投資虧損之風險，而係取得依本金一定比例計算之
    孳息，期滿時即取回本金，此與消費借貸之情形相符。且被
    告既不否認確有收到原告交付之660萬元（本院言詞辯論筆
    錄第3頁），被告雖當庭提出本票簿二冊（當庭發還），欲
    以其持有「賴瑋智」簽發之本票，佐證兩造間為「投資」而
    非消費借貸。惟縱使被告持有「賴瑋智」所簽發之本票，亦
    不足以證明原告係將660萬元交付給「賴瑋智」，或原告與
    「賴瑋智」間有何法律關係存在。此外，被告稱原告係將錢
    當面交給「賴瑋智」等情，復未提出任何確切證據以實其說
    ，被告所辯難以採認。綜上，原告主張兩造間係成立消費借
    貸契約，堪信為真。至於被告辯稱：其與「賴瑋智」合資租
    賃車行，「賴瑋智」有賺錢時才分給原告等情，惟被告主張
    兩造係「投資」之契約云云，難以採認，業如前述，且縱使
    被告與「賴瑋智」合資租賃車行等情屬實，被告並未舉證證
    明兩造約定以「賴瑋智」分紅給被告時，被告始需支付予原
    告，被告此項辯解亦無可取，附此指明。
  ㈡按「約定利率，超過週年百分之二十者，債權人對於超過部
    分之利息，無請求權。」、「債權人除前條限定之利息外，
    不得以折扣或其他方法，巧取利益。」，民法第205條、第2
    06條定有明文。兩造間成立消費借貸契約，原告請求被告給
    付利息，固非無據，惟其請求之利息，仍應受民法第205條
    法定最高利率之限制。而換算兩造約定之利率，達年息百分
    之32，已超過民法第205條之最高利率限制，是以，原告請
    求被告給付109年10月至12月份，合計3個月之利息，於依法
    定最高利率百分之20計算即33萬元之範圍內，為有理由（計
    算式：6,600,000元×20％×3/12＝330,000元）。次按對於利息
    ，無須支付遲延利息，民法第233條第2項定有明文。是原告
    就被告所積欠之利息，請求被告給付自支付命令聲請狀繕本
    送達翌日起至清償日止，按法定利率計算之遲延利息，為無
    理由，不應准許。
四、綜上所述，原告依消費借貸之法律關係，請求被告給付積欠
    之利息，其請求於33萬元之範圍內，為有理由，應予准許，
    逾此範圍之請求，為無理由，應予駁回。
五、本件事證已臻明確，兩造其餘主張陳述及所提之證據，與判
    決結果不生影響，爰不一一論述，附此敘明。
六、本判決所命給付未逾50萬元，爰依民事訴訟法第389條第1項
    第5款規定，依職權宣告假執行。並依職權宣告被告預供擔
    保得免為假執行。
參、據上論結，本件原告之訴為一部有理由，一部無理由，依民
    事訴訟法第79條、第389條第1項第5款、第392條第2項，判
    決如主文。
中　　華　　民　　國　　109 　年　　12　　月　　30　　日
                  民事庭  法  官  高偉文
以上正本係照原本作成。
對於本件判決如有不服，應於收受送達後20日內向本院提出上訴
書狀，敘述上訴之理由，上訴於臺灣高等法院，並按他造當事人
之人數附具繕本。如委任律師提起上訴者，應一併繳納上訴審裁
判費。
中　　華　　民　　國　　109 　年　　12　　月　　30　　日
                          書記官 王人俊